臺灣桃園地方法院民事判決　　 　　　　95年度簡上字第221號
上　訴　人　乙○○
被　上訴人　永豐商業銀行股份有限公司南崁分行即台北國際商
　　　　　　業銀行股份有限公司南崁分行
法定代理人　丙○○
訴訟代理人　甲○○
上列當事人間請求侵權行為損害賠償事件，上訴人對於中華民國
95年8 月16日本院桃園簡易庭95年度桃簡字第499 號第一審判決
提起上訴，於96年1 月9 日言詞辯論終結，本院判決如下：
    主      文
原判決（除確定部分外）關於駁回上訴人後開第二項之訴部分，
暨訴訟費用（除確定部分外）之裁判均廢棄。
被上訴人應給付上訴人新臺幣肆萬伍仟元。
其餘上訴駁回。
第一審（除確定部分外），及第二審訴訟費用，由被上訴人負擔
二分之一，餘由上訴人負擔。
    事實及理由
一、程序方面
    本件上訴人於原審起訴時係主張其遭被上訴人侵害其信用及
    名譽，而依侵權行為之法律關係請求被上訴人應給付上訴人
    請假扣款、全勤獎金、績效獎金、年度考績新臺幣（下同）
    12 ,000 元、蒐集訴訟資料而導致無法加班、休假3 日3,00
    0 元、支出訴訟資料費、車馬費、電話費2,000 元、房租
    42, 000 元及慰撫金91,000元，合計150,000 元，嗣經原審
    判決駁回上訴人之請求後，上訴人於民國95年8 月31日雖就
    其受敗訴判決部分全部聲明不服而提起上訴，惟嗣於本院95
    年11月6 日行準備程序時當庭陳明除慰撫金之請求外，不再
    請求其他項目，並減縮上訴聲明為請求91,000元等語，並為
    被上訴人當庭同意，是以關於上訴人對被上訴人請求給付前
    開慰撫金91,000元以外之部分，業已受敗訴判決確定，不在
    本件上訴審判之範圍內，合先敘明。
二、上訴人於原審起訴時主張：其於94年5 月間向被上訴人貸款
    300,000 元，約定貸款期間自94年5 月27日起至99年5 月27
    日止，上訴人應於每月26日以支票繳款之方式平均攤還本息
    6,739 元，惟被上訴人竟分別於94年6 月25日、8 月25 日
    及10月25日之約定還款期限未至前，即將上訴人所簽發之支
    票提示，以致該3 張支票因存款不足為由而遭退票，造成上
    訴人債信不良，顯已侵害上訴人之名譽與信用，自應負損害
    賠償責任。而伊因被上訴人之上開行為，共計受有：（一）
    為請假開庭3 次而受有請假扣款、全勤獎金、績效獎金及年
    度考績共12,000元之損失；（二）為蒐集訴訟資料而導致無
    法加班、休假3 日3,000 元之損失；（三）支出訴訟資料費
    及車馬費、電話費共2,000 元之損失；（四）伊本預定於94
    年10月購買房子，惟因被上訴人之行為破壞伊之信用，致使
    伊計畫生變，故受有支出7 個月房租共42,000元之損失；（
    五）慰撫金91,000元，以上合計共150,000 元。原審判決竟
    判決駁回上訴人對被上訴人之上開請求，顯有違誤，為此仍
    依侵權行為法律關係，就慰撫金91,000元部分提起上訴。並
    為上訴聲明：（一）原判決關於駁回上訴人後開第2 項之訴
    部分廢棄；（二）上開廢棄部分，被上訴人應給付上訴人
    91,000元等語。
三、被上訴人則以（一）上訴人於94年5 月25日至被上訴人處辦
    理簽立借據事宜，因上訴人借款之還款方式是以支票繳款，
    故上訴人於94年5 月25日將簽發支票用之印章交被上訴人之
    承辦人員簽發支票，並將該支票作為清償借款之用，被上訴
    人之承辦人員當時以口頭方式告知上訴人，並取得上訴人同
    意後始填載發票日期為每月之25日。而上訴人該授權填載發
    票日之行為，應視為代理權之授與，代理權之授與，非要式
    行為。又依票據法規定，未全部記載完成之票據為空白授權
    票據，其授權填載之行為依票據法之規定，亦非要式行為，
    故被上訴人之承辦人員並未要求上訴人提供書面授權書；（
    二）被上訴人於95年4 月24日重新查詢上訴人聯徵中心之授
    信及還款紀錄，上訴人之繳款紀錄並未異常，且系爭3 紙支
    票之退票紀錄並未顯現在上訴人信用紀錄上，而上訴人於95
    年1 月6 日經票據交換所公告為拒絕往來，均係與系爭支票
    無涉之另件付款人為安泰銀行龍潭分行之18張支票遭退票所
    致，是以上訴人之信用絕無因系爭支票退票造成信用受損之
    情事，是以原審審理結果，認上訴人之請求均無理由而駁回
    上訴人之訴，為被上訴人勝訴判決，並無不合，而聲明請求
    ：駁回上訴人之上訴等語。
四、兩造不爭執事項
（一）上訴人於94年5 月25日向被上訴人借款300,000 元，約定
      借款期間自94年5 月27日起至99年5 月27日止，上訴人應
      於每月以簽發支票交付被上訴人執有、提示之方式，平均
      攤還被上訴人本息6,739 元。而關於94年6 月份、同年8
      月份、同年10月份上訴人應還款項，上訴人以發票日依序
      記載為94年6 月25日、同年8 月25日、同年10月25日，面
      額各為6,739 元之支票3 紙作為清償方法。嗣被上訴人各
      依票載發票日將該3 紙支票提示，惟該3 紙支票均因存款
      不足而遭退票。
（二）又上訴人於94年6 月27日匯款6,739 元至其設於被上訴人
      之第0000000000000 號帳戶，於同年8 月26日、同年10月
      月26日分別轉帳6,739 元至其第0000000000000000號（即
      支票存款）帳戶。
（三）上訴人前於94年10月21日向萬泰商業銀行申辦現金卡，惟
      萬泰商業銀行審核結果因其工作資歷、收入、債信、票信
      等綜合評分不足，未符萬泰商業銀行核貸標準，故予以拒
      貸。
五、上訴人主張關於系爭借貸債務分期清償之履行期，兩造係約
    定為每月26日，詎被上訴人竟擅自於系爭支票之發票日上填
    載為每月25日，並於屆期後即為提示，上訴人因未及將票載
    款項存入所指定之帳戶內，致系爭支票3 紙因存款不足而遭
    退票，顯已侵害上訴人之信用及名譽等情，業為被上訴人所
    否認，並以事實及理由欄三所載等語置辯，經查：
（一）按民事訴訟法第二百七十七條前段規定：「當事人主張有
      利於己之事實者，就其事實有舉證之責任。」；又當事人
      所證明，必須於通常一般之人均不致有所懷疑，得確信其
      為真實之程度者，始得據為提出該證據之一造之有利認定
      。倘其證明尚未達到此一程度，而有其他合理之懷疑存在
      時，提出該證據之一造若就此合理懷疑事項，未能為必要
      之說明者，仍不能遽為提出該證據之一造之有利認定。本
      件被上訴人主張關於系爭支票發票日之約定為每月之25日
      ，業為上訴人所否認，加以被上訴人自承系爭支票上關於
      發票日之記載，係其所屬行員所為，並觀諸兩造於94年5
      月25日所簽訂之消費借貸契約書影本（即原審卷第38頁）
      之第6 款所示，雙方關於系爭借貸債務分期清償之履行期
      ，係每月27日，亦與被上訴人所主張者相異，揆諸上開說
      明，自應由被上訴人就兩造確有關於系爭支票發票日之約
      定為每月之25日之合意一事負擔舉證之責，惟被上訴人迄
      至本院於96年1 月9 日言詞辯論終結前，未曾就此提出任
      何積極事證以實其說，其空言主張自難採信。
（二）次按因故意或過失，不法侵害他人之權利者負損害賠償責
      任；又不法侵害他人之信用而情節重大者，被害人雖非財
      產上之損害，亦得請求賠償相當之金額，民法第184 條第
      1 項前段、第195 條第1 項前段所明定，而信用權者，係
      以人在社會上應受經濟上之評價為其保護法益，若侵害之
      內容僅及於經濟上之評價而不及於人格評價之貶損，則屬
      信用權之侵害，非屬名譽權之侵害。本件關於94年6 月份
      、同年8 月份、同年10月份上訴人就系爭借貸關係應還款
      項，上訴人以發票日依序記載為94年6 月25日、同年8 月
      25日、同年10月25日，面額各為6,739 元之支票3 紙作為
      清償方法。嗣被上訴人各依票載發票日將該3 紙支票提示
      ，惟該3 紙支票均因存款不足而遭退票，已如不爭執事項
      （一）所示，而上開退票情事，亦經台灣票據交換所將之
      登載於第二類票據信用資料上，亦有台灣票據交換所出具
      之第二類票據信用資料查覆單影本乙紙可參（見原審卷第
      12頁）。另上開票據信用資料，司法、行政機關及各金融
      機構、甚或一般社會大眾均可經由一定程序予以閱覽知悉
      上訴人前開信用資訊。今被上訴人既不能證明兩造就系爭
      支票發票日應為每月25日之合意，則其擅自將非約定之清
      償期日填載於系爭支票，並於屆期後即為提示，上訴人就
      94年6 月之還款因被上訴人行員所提供帳號錯誤未及轉帳
      ，就94年8 月、同年10月之還款因未及將票載款項存入支
      票存款帳戶內，致系爭支票3 紙因存款不足而遭退票後，
      再經台灣票據交換所將該退票情事登載於第二類票據信用
      資料上供一般社會大眾查詢，堪認被上訴人上開行止，已
      致令上訴人在經濟上之評價遭受不當貶損，此與上訴人所
      受信用侵害間，具有相當因果關係。此是被上訴人不法侵
      害上訴人之信用，應堪認定，從而被上訴人自應就上訴人
      所受損害負擔損害賠償之責。
六、本件系爭事故之發生，緣係被上訴人擅自於系爭支票之發票
    日上填載為每月25日，並於屆期後即為提示，上訴人因未及
    將票載款項存入所指定之帳戶內，致系爭支票3 紙因存款不
    足而遭退票，進而造成上訴人信用受損，業如前述，而上訴
    人遭逢上開事故時年約34歲許（61年7 月26日生），每月薪
    資收入約40,000元許；另被上訴人為國內著名之金融機構，
    於國內各地設有多處分支機構，其於本院審理時矢口否認有
    不法行為存在，顯見其無彌補上訴人所受損害之誠意。是本
    院審酌上情、上訴人所受精神上痛苦程度及兩造之財產狀況
    等一切情狀，認本件上訴人關於慰撫金之請求應以45,000元
    為允當。是以，上訴人依侵權行為法律關係，請求被上訴人
    給付損害賠償45,000元，為有理由，至其逾上開範圍之請求
    ，要難認為有理由，應予駁回。原審就此部分為駁回上訴人
    請求之諭知，自有未洽，上訴意旨指摘原判決此部分不當，
    求予廢棄改判，為有理由，爰由本院將原判決此部分予以廢
    棄，並改判如主文第二項所示。至於上開應駁回部分，原審
    判命上訴人敗訴，核無違誤，上訴意旨就此部分仍執陳詞，
    指摘原判決不當求予廢棄，為無理由，應予駁回，爰併判決
    如主文第三項所示。本件事證已臻明確，兩造其餘主張及未
    經援用之舉證，經核與判決結果不生影響，不另一一論述，
    附此敘明。
據上論結，本件上訴為一部有理由，一部無理由，依民事訴訟法
第436 條之1 第3 項、第449 條第1 項、第450 條、第79條，判
決如主文。
中　  華  　民  　國　  96  　年　  1　 月　   23     日
                民事第二庭審判長法  官  郭琇玲
                                法  官  范明達
                                法　官　石有為
以上正本係照原本作成
本件不得上訴
                                書記官　黃珮娟
中　  華  　民  　國　  96  　年　  1　 月　   23     日
